臺灣臺中地方法院民事判決
110年度簡上字第451號
上  訴  人  辰易興業有限公司

法定代理人  湯國鑫  


訴訟代理人  陳琮涼律師
            李思怡律師
被  上訴人  新鑫股份有限公司

法定代理人  許國興  


訴訟代理人  洪毓翔  
上列當事人間請求給付票款事件，上訴人對於中華民國110年9月
9日本院臺中簡易庭110年度中簡字第39號第一審判決，提起上訴
，本院於民國111年2月25日言詞辯論終結，判決如下：
    主      文
上訴駁回。
第二審訴訟費用由上訴人負擔。
    事實及理由
一、被上訴人起訴主張：訴外人友尼基實業有限公司（下稱友尼
    基公司）因與其往來分期付款買賣業務，因而交付上訴人簽
    發並由友尼基公司背書如附表所示支票1紙（下稱系爭支票
    ），屆期提示不獲兌現，屢經催討亦未獲置理，故依票據關
    係請求上訴人給付新臺幣（下同）35萬1,700元及自民國109
    年11月2日起至清償日止，按年息6%計算之利息等語。
二、上訴人則以：其係遭訴外人何淑姿詐稱友尼基公司財力雄厚
    等理由，自109年4月起陸續以友尼基公司名義向上訴人招攬
    借款，上訴人於109年間因疫情影響遂簽發系爭支票向友尼
    基公司貼票換現金，並依何淑姿之要求須簽發同額支票3張
    向不同金主調款使用，實則上訴人僅取得1筆款項。嗣何淑
    姿又以相同手法陸續向上訴人詐得數十紙支票，上訴人發覺
    受騙後，已對何淑姿提起詐欺告訴，是其與何淑姿間就系爭
    支票之原因關係不存在。又被上訴人並未以相當之對價取得
    系爭支票，故上訴人得依票據法第14條第2項以上開事由對
    抗被上訴人等語。
三、原審判命上訴人應給付被上訴人35萬1,700元本息，及依職
    權為假執行之宣告。上訴人就其敗訴部分提起上訴，為上訴
    聲明：（一）原判決廢棄。（二）上開廢棄部分，被上訴人
    於第一審之訴駁回。被上訴人則為答辯聲明：上訴駁回。
四、經本院依民事訴訟法第270條之1第1項第3款規定，整理兩造
    不爭執事項，並協議兩造簡化爭點為辯論範圍如下（見本審
    卷第69至70頁，並由本院依相關卷證為部分文字修正）：
（一）不爭執事項：
    1.系爭支票為上訴人所簽發。嗣經友尼基公司背書轉讓給被
      上訴人後，被上訴人於109年11月2日經提示因存款不足而
      退票（見司促卷第9至11頁）。
    2.系爭支票上原載有禁止背書轉讓，嗣該等文字以藍筆刪除
      ，一旁蓋用上訴人公司法定代理人湯國鑫之印章，但並未
      蓋用上訴人公司之印章。
（二）爭點：
    1.上訴人主張被上訴人未以對價取得系爭支票，而得依票據
      法第14條規定以其與友尼基公司之原因關係不存在之抗辯
      事由對抗被上訴人，有無理由？
    2.被上訴人訴請上訴人給付35萬1,700元，及自109年11月2
      日起至清償日止，按年息6%計算之利息，有無理由？
（三）兩造不再提出其他爭點。　　　
五、本院的判斷：
（一）無對價或以不相當之對價取得票據者，不得享有優於其前
      手之權利，票據法第14條第2項定有明文。因票據行為為
      不要因行為，執票人不負證明關於給付原因之責任，如票
      據債務人主張執票人取得票據係無對價或以不相當對價取
      得，應由該債務人負舉證責任（最高法院85年度台上字第
      286號判決同此看法）。系爭支票係上訴人簽發並交付給
      友尼基公司，再經友尼基公司背書轉讓給被上訴人（見不
      爭執事項⒈），上訴人主張被上訴人係以不相當之對價取
      得系爭本票，此為被上訴人所否認，根據上述說明，即應
      由上訴人就此舉證。
（二）上訴人主張被上訴人係以不相當之對價取得系爭支票，無
      非以被上訴人提出之買賣契約價金為554萬4,000元，與系
      爭合約第2條提及友尼基公司、何淑姿共同簽發作為擔保
      之本票面額600萬元不符，亦與被上訴人於原審所述之買
      賣金額528萬元有別，被上訴人提出之單據半數以上與對
      應之支票金額亦不同，足認被上訴人與友尼基公司間實為
      虛偽買賣，故被上訴人應依票據法第14條第2項繼受友尼
      基公司之瑕疵云云。對此，被上訴人辯稱友尼基公司係以
      500萬元（另含5%即25萬元之營業稅）出售庫存商品給被
      上訴人，再以分期付款之方式向被上訴人以528萬元（另
      含5%即26萬4,000元之營業稅）購回上開商品，另由友尼
      基公司簽發本票及提供客票作為擔保，扣除稅額之差額1
      萬4,000元部分後，被上訴人已支付498萬6,000元給友尼
      基公司等情，業據其提出之前述分期付款買賣合約書、統
      一發票、第一銀行EDI電子轉帳－付款指示瀏覽畫面（見原
      審卷第105至111頁）、友尼基公司提供客票明細、影本、
      統一發票（見原審卷第155至171頁）等件為憑。又依證人
      即友尼基公司名義負責人潘思姣於本院109年度中簡字第3
      561號給付票款事件（下稱另案）言詞辯論具結證稱：我
      是友尼基名義負責人，實際負責人是何淑姿，我知道當時
      有跟被上訴人借錢，借錢時何淑姿還在，何淑姿跟我說因
      為我是掛名的，所以要我借名字讓她去簽貸款，我是跟被
      上訴人公司的業務人員簽的，該次借了500萬元，有無擔
      保人或交付票據擔保我都不清楚，會計人員比較清楚。我
      簽的就是友尼基公司與被上訴人間109年9月29日之分期付
      款買賣合約書，我以為那是貸款等語（見另案卷第250至2
      51頁）。證人即友尼基公司會計人員蔡佩玲於另案具結證
      稱：何淑姿是友尼基公司的實際負責人，我們當初有拿何
      淑姿收回來的票去跟被上訴人做融資、票貼換現金。當初
      總共貸款500萬元，拿了很多票去做去融資跟票貼，但我
      不知道何淑姿如何取得那些票據等語（見另案卷第252至2
      53頁），亦核與上開證物相符，堪認其等證述為真正。則
      依上可知，友尼基公司當時係為籌措資金，而以出售存貨
      再分期買回之方式與被上訴人進行交易，並自被上訴人處
      取得498萬6,000元，足見被上訴人確有基於其與友尼基公
      司間之契約關係給付系爭支票之對價給友尼基公司。上訴
      人主張被上訴人所述金額與簽訂契約不符，足認被上訴人
      係以不相當之對價取得系爭支票，然兩者差異乃在於是否
      加計5%之營業稅，上訴人此部分主張並無可採。至上訴人
      又質疑契約約定簽發之本票面額為600萬元，亦與上開價
      金不符乙節，然友尼基公司除應依約給付554萬4,000元之
      價金外，如有違約時，尚應依系爭合約第6條約定給付自
      違約日起至清償日止按年息20%計算之利息及按逾期數每
      期加計100元之違約金，則被上訴人為確保上開債權之實
      現，乃要求友尼基公司簽發600萬元之本票以擔保全部價
      金、利息及違約金債權，與交易常情無違，故上訴人此部
      分主張亦無可取。至上訴人徒以系爭合約內未提及友尼基
      公司另以客票為擔保，進而推論被上訴人未以相當之對價
      取得系爭支票，既與一般社會交易慣例有違，復與上開證
      人證述不符，亦無足採。因此，不論上訴人與友尼基公司
      間之原因關係為何，上訴人均不得依票據法第14條第2項
      規定以之對抗被上訴人，進而拒絕支付票款。
（三）在票據上簽名者，依票上所載之文義負責；發票人、背書人及其他票據債務人，對於執票人連帶負責，並擔保支票之支付；執票人向支票債務人行使追索權時，得請求自為付款提示日起之利息，如無約定利率者，依年利6釐計算，票據法第5條第1項、第126條、第144條準用第96條第1項、第133條分別著有明文。本件被上訴人執有系爭支票既經提示未獲付款，而上訴人不得以其與友尼基公司間之抗辯事由對抗被上訴人，均如前述。從而，被上訴人本於票據之法律關係，請求上訴人給付35萬1,700元本息，即屬有據。
六、結論：
    綜上所述，被上訴人依票據之法律關係，訴請上訴人給付35
    萬1,700元，及自109年11月2日起至清償日止，按年息6%計
    算之利息，核無不合，應予准許。上訴人指摘原審判決不當
    ，求予廢棄改判，為無理由，應駁回其上訴。
七、本件事證已臻明確，兩造其餘攻擊防禦方法及證據，經本院
    斟酌後，對於判決之結果不生影響，故不再逐一論列，併此
    敘明。
八、據上論結，本件上訴為無理由，依民事訴訟法第436條之1第
    3項、第449條第1項、第78條，判決如主文。
中　　華　　民　　國　　111 　年　　3 　　月　　18　　日
                  民事第五庭    審判長法  官  陳文爵
                                      法  官  李  蓓
                                      法  官  施懷閔
以上為正本係照原本作成。
本件不得上訴。
中　　華　　民　　國　　111 　年　　3 　　月　　18　　日
                                      書記官　張宏賓
【附表】
編號 發票日 支票號碼 付 款 人 發票人 受款人 票面金額（新臺幣） 退票日 １ 109年11月1日 AA0000000 合作金庫商業銀行西臺中分行 辰易興業有限公司 友尼基實業有限公司 35萬1,700元 109年11月2日